臺灣彰化地方法院刑事判決　　　　　　　94年度訴字第2228號
公　訴　人　臺灣彰化地方法院檢察署檢察官
被　　　告　丙○○
上列被告因違反著作權法案件，經檢察官提起公訴（94年度偵字
第9091號），本院合議庭裁定由受命法官獨任進行簡式審判程序
，茲判決如下：
    主    文
丙○○連續意圖銷售而擅以重製於光碟之方法侵害他人之著作財
產權，處有期徒刑捌月，緩刑貳年。扣案如附表一所示光碟片壹
拾壹片、附表二所示之光碟片共計拾捌片、附表三所示之光碟
片共計壹拾肆片、電腦主機壹部、燒錄機壹臺、空白光碟片共計
壹佰貳拾貳片，均沒收。
    犯罪事實
一、丙○○明知明知附表一所示之視聽著作，係附表一所示之著
    作財產權人專屬授權予得利影視股份有限公司（下稱得利公
    司），得由得利公司在臺灣地區享有發行權、重製權及出租
    權，享有著作財產權之視聽著作；及附表二所示之視聽著作
    ，係附表二所示之著作財產權人專屬授權予群體工作室有限
    公司（下稱群體公司），得由群體公司在臺灣地區享有發行
    權、重製權及出租權，享有著作財產權之視聽著作，均尚在
    著作財產權存續期間內，任何人未經各該享有著作財產權人
    之同意或授權，不得擅自重製及散布，竟仍基於意圖銷售而
    擅自以重製於光碟之方法侵害他人著作財產權之概括犯意，
    未經前開著作財產權人之同意或授權，連續自94年10月中旬
    某日起至同年10月底某日止，在其開設位於彰化縣員林鎮○
    ○里○○路○ 段87號「承明眼鏡行」內，利用自己所申請之
    中華電信ADSL寬頻網路及個人電腦主機，連結至GOOGLE網站
    以輸入「妖魔天下會」搜尋網站，下載如附表一所示之視聽
    著作於其個人所有之電腦硬碟中，並先後以燒錄機重製成如
    附表一、附表二所示之盜版影音光碟片共計共49片；自94年
    9 月底某日起至同年10月初某日止，在上址處，利用自己事
    先向位於彰化縣員林鎮「國王影音光碟出租店」承租之如附
    表三所示之影音光碟及個人電腦主機，重製如附表三所示之
    視聽著作於其個人所有之電腦硬碟中，並先後重製成如附表
    三所示之盜版影音光碟片共計共14片，將上揭盜版影音光碟
    以每片新臺幣（下同）50元之價格，出售予不特定客人，以
    此方式連續販賣盜版影音光碟予不特定人。嗣經警方於94年
    11月11日晚上6 時55分，持本院核發之搜索票，在其開設於
    上址之「承明眼鏡行」處查獲，並扣得如附表一至附表三所
    示之盜版影音光碟片、其所有供重製盜版影音光碟所用之電
    腦主機1 部、燒錄器1 臺及其所有供預備販賣重製盜版光碟
    所用之空白光碟片122 片。
二、案經得利公司、群體公司訴由彰化縣警察局北斗分局報請臺
    灣彰化地方法院檢察署檢察官偵查起訴。
    理    由
一、本案被告丙○○所犯係死刑、無期徒刑、最輕本刑為3 年以
    上有期徒刑以外之罪，其於準備程序就前揭被訴事實為有罪
    之陳述，經受命法官告知簡式審判程序之旨，並聽取其與公
    訴人之意見後，本院認無不得或不宜改依簡式審判程序進行
    之處，爰依刑事訴訟法第273 條之1 第1 項、第284 條之1
    ，裁定本案由受命法官獨任進行簡式審判程序，合先敘明。
二、上揭犯罪事實，業據被告於本院審理時（參見本院94年12月
    29日審判筆錄）供承不諱，核與告訴代理人乙○○、甲○○
    分別於警詢中指述之情節相符，並有公司登記基本資料查詢
    、公司基本資料查詢各1 紙、經濟部公司執照、臺北市政府
    營利事業登記證影本各2 紙、專屬授權書、智慧財產權證明
    書、授權合約書影本1 份、查獲照片及扣案光碟片翻拍照片
    共計11張附卷可稽，核屬相符；復有附表一、附表二所示之
    盜版影音光碟片共計49片、附表三所示之盜版影音光碟片共
    計14片、被告所有供重製盜版影音光碟所用之電腦主機1 部
    、燒錄器1 臺、供被告預備販賣重製盜版光碟所用之空白光
    碟片122 片扣案可憑。而附表一至附表三所示之影音著作，
    則不乏現行電視頻道多次播放，堪認均屬他人享有著作財產
    權之著作，若該著作財產權人屬我國國人，應受我國著作權
    法之保護，固不待言；如其著作財產權係屬我國以外之他人
    ，因我國已於91年1 月1 日加入世界貿易組織（WTO）適 用
    「與貿易有關之智慧財產權協定」（TRIPS）之 約定，我國
    加入世界貿易組織後，依著作權法第106 條之1 之規定，我
    國著作權法保護之對象擴大及於世界貿易組織所有會員體國
    民之著作，故上開著作財產權人之著作財產權縱非屬著作權
    法第4 條原所保護之對象，現亦受我國著作權法所保護，允
    無疑義。從而，本案事證明確，被告犯行堪以認定，應予依
    法論科。
三、核被告所為，係犯違反著作權法第91條第3 項意圖銷售而擅
    自以重製於光碟之方法侵害他人著作財產權罪及同法第91條
    之1 第3 項之明知係侵害著作財產權之光碟重製物而散布罪
    。被告分別自網站或利用電腦下載附表一至附表三所示之影
    音視聽著作於電腦硬碟之重製行為，為重製他人視聽著作於
    光碟之階段行為，而被告擅自重製他人視聽著作於光碟復出
    售散布光碟重製物，其散布重製物之低度行為，為意圖銷售
    而重製光碟之高度行為所吸收，均不另論罪（最高法院84年
    度臺上字第4062號、92年度臺上字第4439號、94年度臺上字
    第4796號判決要旨參照）。被告先、後多次所犯上開2 罪即
    意圖銷售而擅自以重製於光碟之方法侵害他人著作財產權罪
    及明知係侵害著作財產權之光碟重製物而散布罪，均時間緊
    接，方法相同，所犯復為構成要件相同之罪名，顯各係基於
    概括犯意反覆為之，為連續犯，均依刑法第56條規定，以一
    罪論並各加重其刑。被告同時擅自下載數個不同視聽著作，
    而侵害數個著作財產權人之財產法益，係一行為觸犯數罪名
    ，為想像競合犯，應從一重處斷。被告以違反著作權法第91
    條第3 項（即擅自重製侵害他人著作財產權光碟）之方法，
    達成其得以散布、販賣侵害著作財產權光碟而據以牟利之目
    的（即違反著作權法第91條之1 第3 項），是其所犯前開違
    反著作權法之2 罪間，有方法、目的之牽連關係，依刑法第
    55條規定，從一重之著作權法第91條第3 項之連續意圖銷售
    而擅自以重製於光碟之方法侵害他人之著作財產權罪處斷。
    爰審酌被告不知對他人之智慧財產權予以尊重，違反國際上
    普遍強調保護智慧財產權，以期發揚人類精神創作之潮流，
    漠視政府保護智慧財產權決心，行為固不足取，惟被告因一
    時思慮未周，致犯本件犯行，且犯後坦承犯行，並與上揭告
    訴人達成和解，堪認具有悔意等一切情狀，量處如主文所示
    之刑。又被告前未曾受有期徒刑以上刑之宣告，此有臺灣高
    等法院被告全國前案紀錄表1 份存卷可考，其因一時失慮，
    偶罹刑典，事後已坦承犯行，深具悔意，信其經此刑之宣告
    後，應知警惕而無再犯之虞，本院因認暫不執行其刑為當，
    爰依刑法第74 條 第1 款予以宣告緩刑2 年，用啟自新。
四、依著作權法第98條規定：「犯第91條至第96條之1 之罪，供
    犯罪所用或因犯罪所得之物，得沒收之。但犯第91條第3 項
    及第91條之1 第3 項之罪者，其得沒收之物，不以屬於犯人
    者為限」，就供犯著作權法第91條第3 項之罪所用之物，或
    因犯著作權法第91條第3 項之罪所得之物，不問屬於犯人與
    否，依法均得予以沒收，而為刑法第38條第1 項第2 、3 款
    之特別規定；又著作權法第98條關於沒收之規定，僅就「供
    犯罪所用之物」以及「因犯罪所得之物」部分特別規範，而
    未就違反著作權法而「預備供犯罪所用之物」，是否不問屬
    於犯人與否，亦得沒收部分，予以特別之規定，自應回歸適
    用刑法第38條第1 項第2 款規定。經查：
  (一)附表一及附表二所示之盜版影音光碟片共計49片、附表三所
    示之盜版影音光碟片14片，均係被告意圖銷售而擅以重製於
    光碟之方法，侵害他人著作財產權所得之物，此為被告所自
    承，爰均依著作權法第98條但書，併予宣告沒收。
  (二)另扣案之電腦主機1 部及燒錄器1 臺，則均係供被告以重製
    於光碟之方法，侵害他人著作財產權所用之物，亦據被告供
    承在卷，爰亦依著作權法第98條但書規定，併予宣告沒收。
  (三)至扣案之空白光碟片122 片，既為被告所有，且係預備供被
    告以重製於光碟之方法，侵害他人著作財產權之用，此經被
    告於本院審理中陳明屬實，爰依刑法第38條第1 項第2 款規
    定，併予宣告沒收。
五、按告訴乃論之罪經告訴人在第一審辯論終結前，將其告訴撤
    回者，法院始應諭知不受理之判決，若非告訴乃論之罪，雖
    告訴人撤回其告訴，法院並不受其拘束，仍應逕行審判（最
    高法院23年非字第2 號判例要旨參照）。而按著作權法第10
    0 條規定：「本章之罪，須告訴乃論。但犯第91條第3 項、
    第91條之1 第3 項及第94條之罪，不在此限」。本案告訴人
    得利公司、群體公司，嗣因與被告達成和解，雖分別於94年
    12月20日、94年12月25日具狀向本院撤回告訴，有刑事聲請
    撤回告訴狀2 紙在卷可佐，惟揆諸上開說明，被告所犯之罪
    乃非告訴乃論之罪，自不生撤回告訴之效力，附此敘明。
據上論斷，應依刑事訴訟法第273 條之1 第1 項、第299 條第1
項前段，著作權法第91條第3 項、第91條之1 第3 項、第98條但
書，刑法第11條、第56條、第55條、第74條第1 款、第38條第1
項第2 款，判決如主文。
本案經檢察官姚玎霖到庭執行職務。
中　　華　　民　　國　　94　　年　　12　　月　　30　　日
                  刑事第一庭    法　官  唐中興
以上正本證明與原本無異。
如不服本判決，應於判決送達後10日內向本院提出上訴狀 (須附
繕本 )。
告訴人或被害人對於判決如有不服具備理由請求檢察官上訴者，
其上訴期間之計算係以檢察官收受判決正本之日期為準。
中　　華　　民　　國　　95　　年　　1 　　月　　2 　　日
                                書記官  施惠卿
附錄本案論罪科刑法條全文：
著作權法第91條
擅自以重製之方法侵害他人之著作財產權者，處3 年以下有期徒
刑、拘役，或科或併科新臺幣75萬元以下罰金。
意圖銷售或出租而擅自以重製之方法侵害他人之著作財產權者，
處6 月以上5 年以下有期徒刑，得併科新臺幣20萬元以上200 萬
元以下罰金。
以重製於光碟之方法犯前項之罪者，處6 月以上5 年以下有期徒
刑，得併科新臺幣50萬元以上500萬元以下罰金。
著作僅供個人參考或合理使用者，不構成著作權侵害。
著作權法第91條之1
擅自以移轉所有權之方法散布著作原件或其重製物而侵害他人之
著作財產權者，處3 年以下有期徒刑、拘役，或科或併科新臺幣
50萬元以下罰金。
明知係侵害著作財產權之重製物而散布或意圖散布而公開陳列或
持有者，處3 年以下有期徒刑，得併科新臺幣7 萬元以上75萬元
以下罰金。
犯前項之罪，其重製物為光碟者，處 6 月以上 3 年以下有期徒
刑，得併科新臺幣20萬元以上200 萬元以下罰金。但違反第87條
第4 款規定輸入之光碟，不在此限。
犯前二項之罪，經供出其物品來源，因而破獲者，得減輕其刑。
【附表一】：
┌──┬────────┬──────────────┬─────┐
│編號│盜版影音光碟名稱│著作財產權人（授權人）      │   備註   │
├──┼────────┼──────────────┼─────┤
│ 1  │刀鋒戰士3       │美商新線製作股份有限公司    │          │
├──┼────────┼──────────────┼─────┤
│ 2  │歌劇魅影        │美商華納兄弟娛樂公司        │          │
├──┼────────┼──────────────┼─────┤
│ 3  │鬼膽神偷        │美商新線製作股份有限公司    │          │
├──┼────────┼──────────────┼─────┤
│ 4  │魔戒首部曲      │美商新線製作股份有限公司    │          │
├──┼────────┼──────────────┼─────┤
│ 5  │史密斯任務      │美商二十世紀福斯股份有限公司│          │
├──┴────────┼──────────────┴─────┤
│  合             計   │11片                                    │
└───────────┴────────────────────┘
【附表二】：
┌──┬────────┬──────────────┬─────┐
│編號│盜版影音光碟名稱│著作財產權人（授權人）      │   備註   │
├──┼────────┼──────────────┼─────┤
│ 1  │霹靂兵燹之刀戟戡│霹靂國際多媒體股份有限公司  │          │
│    │魔錄第1 集至第30│                            │          │
│    │集              │                            │          │
├──┴────────┼──────────────┴─────┤
│   合           計    │38片                                    │
└───────────┴────────────────────┘
【附表三】：
┌──┬────────┬──────────────┬─────┐
│編號│盜版影音光碟名稱│著作財產權人（授權人）      │   備註   │
├──┼────────┼──────────────┼─────┤
│ 1  │霹靂兵燹之刀戟戡│霹靂國際多媒體股份有限公司  │   9片    │
│    │魔錄第1 集至第14│                            │          │
│    │集              │                            │          │
├──┼────────┼──────────────┼─────┤
│ 2  │霹靂兵燹之刀戟戡│霹靂國際多媒體股份有限公司  │   5片    │
│    │魔錄第15集至第16│                            │          │
│    │集              │                            │          │
├──┴────────┼──────────────┴─────┤
│   合           計    │14片                                    │
└───────────┴────────────────────┘
